【裁判字號】    95,簡,847
【裁判日期】    951215
【裁判案由】    廢棄物清理法
【裁判全文】
臺北高等行政法院簡易判決
                                     95年度簡字第00847號
原      告  妙管家環保工程事業股份有限公司
代  表  人  甲○○(董事長)住.
訴訟代理人  戊○○
被      告  桃園縣政府環境保護局
代  表  人  蘇俊賓（局長）住同上
訴訟代理人  丁○○
            丙○○
            乙○○
上列當事人間因廢棄物清理法事件，原告不服桃園縣政府中華民
國95年1月4日府法訴字第0950002190號訴願決定，提起行政訴訟
。經本院由通常程序改為簡易程序，本院判決如下：
    主  文
原告之訴駁回。
訴訟費用由原告負擔。
    事實及理由
一、程序說明：
    本件因屬不服行政機關所為罰鍰處分而涉訟，其標的之金額
    為新臺幣（下同）6 萬6 千元，係在20萬元以下，依行政訴
    訟法第229 條第1 項第2 款、第2 項規定及司法院民國（下
    同）92年9 月17日（92）院臺廳行一字第23681 號令，應適
    用簡易程序，本院並依同法第223 條第1 項規定，不經言詞
    辯論，逕行裁判。
二、事實概要：原告係領有桃園縣政府所核發廢棄物清除許可證
    「94桃廢清字第0127-8號」之廢棄物清理業者，原告所有之
    車牌號碼646-QP號清除車輛（下稱系爭車輛）載運玻璃纖維
    板邊料及粉屑，未隨車持有載明一般事業廢棄物產生源及處
    理地點之證明文件，且系爭車輛側面所噴之許可清除字號「
    92桃廢清字第0127-6號」與許可證不符。經被告於94年8 月
    24日上午9 時40分許，在桃園縣平鎮市○○路41k 處查獲，
    依廢棄物清理法第49條第1 項第2 款及第55條第1 項第1 款
    規定，作成94年10月12日桃環廢字第0940046352號處分書（
    下稱原處分）分別處罰鍰6 萬元（處分書編號：00-000-000
    000 ）及6 千元，（處分書編號：00-000-000000 ），原告
    不服，提起訴願，遭決定駁回後，遂向本院提起本件行政訴
    訟。
三、兩造聲明：
(一)原告聲明求為判決：
  1.請求訴願決定及原處分關於罰鍰部分均撤銷。
  2.訴訟費用由被告負擔。
(二)被告聲明求為判決：
  1.駁回原告之訴。
  2.訴訟費用由原告負擔。
四、兩造之爭點：
(一)原告主張之理由：
    系爭車輛於94年8月24日上午約9時40分，在桃園縣平鎮市○
    ○路41K 遭被告稽查人員攔檢。當時車上清運有3 家事業機
    構之廢棄物正前往焚化爐（處理地點），廢棄物內容有生活
    垃圾（D- 1801 ）及廢塑膠混合物（D-0299）。原告當時確
    實隨車攜帶廢棄物清運聯單（證明文件），並無違反廢棄物
    清理法第9條第1項規定之行為。稽查人員以目視非專業之方
    式判斷廢塑膠板為玻璃纖維板，即認定原告之違章行為，缺
    乏事證及正當性。系爭車輛於攔檢完畢時，約為上午10時左
    右，司機將廢棄物運至桃園縣中壢市欣榮企業股份有限公司
    （下稱焚化爐）處理時約上午10時33分左右，焚化爐已開立
    妥善處理紀錄文件，當時若沒有隨車聯單，怎麼可能可以進
    入焚化爐。清除許可證為各主管機關於發給許可證時所編訂
    之字號，許可證編碼為4碼。因此，原告第1張許可證字號為
    「桃廢清字第0127號」，被告為控管發證張數，自行在清除
    機構提出許可證變更申請核准後，在於變更許可證後加上1
    碼「變更次數」碼（如0127-1號），不變的是「0127」仍是
    原告之許可證字號。被告為求控管方便，自行在許可證字號
    後加1 碼，清除業者只要每變更1 次許可證，就必須將所有
    系爭車輛上之許可證字號重新噴漆，每台清除車輛必須停止
    營運至少半天，將車輛進廠噴漆，造成業者極大困擾，被告
    的「方便條款」欠缺合理及合法性。被告依據地方自治法或
    地方主管機關條款來認定清除機構標示許可證字號不符規定
    ，但卻用環境保護署之「公民營廢棄物清除處理機構許可管
    理辦法」來處罰原告，該條文並未明文規定許可證字號之編
    排方式，以該條文處罰顯有不當。
(二)被告主張之理由：
    原告已取得核發機關審查核准清除許可證（94桃廢清字第01
    27-8號），應依清除許可證記載事項及審查通過之申請文件
    內容辦理。系爭車輛被查獲時，側面所標示之許可清除字號
    （92桃廢清字第0127-6號），非審查通過之清除許可證記載
    事項（許可清除字號為94桃廢清字第0127-8號），並非原告
    所稱僅需標示「桃廢清字第0127號」。查獲當時是被告人員
    乙○○在現場，這份稽查工作記錄表也是乙○○製做的。塑
    膠片和玻璃纖維之區別在於，未加工的塑膠材質本身是偏軟
    ，表面比較光滑，而且較有延展性，加工過後的材質偏硬，
    即俗稱的壓克力板。現場看到車上所載運的廢棄物材質是淡
    黃色，表面摸起來粗糙的，有刺刺的感覺，而且從玻璃纖微
    板側面看過去，會有細細的纖維毛屑，依乙○○多年的工作
    經驗判斷，當時車子上載運的確實是玻璃纖維板，和廢塑膠
    有很大的差距。而玻璃和玻璃纖維基本上是相同的，只是玻
    璃纖維有加工過。綜上，原告顯已分別違反廢棄物清理法第
    9條第1項、第42條暨「公民營廢棄物清除處理機構許可管理
    辦法」第21條規定，被告爰依同法第49條第1項第2款、第55
    條第1項第1款規定，作成原處分，分別處罰鍰6萬元及6千元
    ，並無違誤。
五、按「主管機關得自行或委託執行機關派員攜帶證明文件，進
    入公私場所或攔檢廢棄物、剩餘土石方清除機具，檢查、採
    樣廢棄物貯存、清除、處理或再利用情形，並命其提供有關
    資料；廢棄物、剩餘土石方清除機具應隨車持有載明廢棄物
    、剩餘土石方產生源及處理地點之證明文件，以供檢查。」
    廢棄物清理法第9 條第1 項定有明文。又按「有下列情形之
    一者，處新台幣六萬元以上三十萬元以下罰鍰，並得沒入清
    除機具、處理設施或設備:.. 二、清除廢棄物、剩餘土石方
    者，未隨車持有載明一般廢棄物、一般事業廢棄物、剩餘土
    石方產生源及處理地點之證明文件。」同法第49條第2 款亦
    有明文。復「前條第一項規定之公民營廢棄物清除處理機構
    應具備之條件、自有設施、分級、專業技術人員設置、許可
    、許可期限、廢止許可、停工、停業、歇業、復業及其他應
    遵行事項之管理辦法，由中央主管機關定之。」「清除、處
    理或清理機構應於設備、機具、設施或處理場（廠）明顯處
    標示機構名稱、聯絡電話及許可證字號。」同法第42條暨公
    民營廢棄物清除處理機構許可管理辦法第21條亦分別明文規
    定。
六、原告係廢棄物清理業者，領有桃園縣政府核發之廢棄物清除
    許可證「94桃廢清字第0127-8號」，原告所有之系爭車輛，
    於94年8月24日上午9時40分許，在桃園縣平鎮市○○路 41k
    處，經被告查獲載運玻璃纖維板邊料及粉屑，未隨車持有載
    明一般事業廢棄物產生源及處理地點之證明文件，且系爭車
    輛側面所噴之許可清除字號「92桃廢清字第0127-6號」與許
    可證不符，作成原處分等事實，有桃園縣政府環境保護局廢
    棄物稽查工作記錄表、桃園縣政府廢棄物清除許可證、一般
    事業廢棄物廠外清理記錄遞送聯單、欣榮企業股份有限公司
    桃園縣BOO 垃圾焚化廠過磅單及照片等件( 原處分卷第40-5
    2 頁) 在卷可按。
七、原告承認系爭車輛側面所噴之許可清除字號與許可證不符，
    惟否認有何違反廢棄物清理法之行為，並主張被告稽查人員
    僅憑直覺專業即認定廢棄物與聯單記載不符，原處分缺乏事
    證，清除機構每次變更許可證號碼，需停業數日不等，造成
    困擾，應參考其他縣市作法，較為便民合理等語。經查:
(一)系爭車輛被查獲時載運「玻璃纖維板邊料及粉屑」，隨車未
    持有載明廢棄物產生源及處理地點之證明文件，以供檢查等
    情，有上開廢棄物稽查工作記錄表乙件在卷可徵，並經原告
    張姓司機簽名確認無訛。查獲人員乙○○在本院調查時陳稱
    :「我在廢管課做廢棄物相關的業務，執行這個職務已經有7
    年，在環保署有15年的資歷，塑膠片和玻璃纖維之區別在於
    ，未加工的塑膠材質本身是偏軟，表面比較光滑，而且較有
    延展性，加工過後的材質偏硬，即俗稱的壓克力板。現場看
    到車上所載運的廢棄物材質是淡黃色，表面摸起來粗糙的，
    有刺刺的感覺，而且從玻璃纖微板側面看過去，會有細細的
    纖維毛屑，當時車子上載運的確實是玻璃纖維板，和廢塑膠
    有很大的差距。」等語 (見本院95年11月2日準備程序筆錄)
    。綜上各等情形及附卷之彩色照片以觀，系爭廢棄物為「玻
    璃纖維板邊料及粉屑」，堪以憑認。原告雖陳稱: 「原告的
    客戶就是告訴原告系爭廢棄物為廢塑膠類」云云，可見，原
    告此部分之陳述縱然可信，亦是原告經由客戶告知而認為系
    爭廢棄物為廢塑膠，原告就系爭廢棄物究係何物，並無法確
    認。本院請原告偕同委託之客戶到庭作證時，原告陳稱: 「
    這間委託的公司現在已經不存在了」云云( 見本院95年11月
    2 日準備程序筆錄) 。故本院就此部分，無法依職權調查，
    且原告僅提出事業廢棄物妥善處理紀錄文件係處理機構欣榮
    企業股份有限公司出具用以保證原告委託之事業已妥善處理
    之文件，但此為系爭車輛入焚化爐之紀錄文件，與本案查獲
    時之廢棄物縱然同一批，但未入廠前已被查獲，且被告知部
    分廢棄物為玻璃纖維板，已如前述，則原告為處理廢棄物清
    除之事業，在此情事下，不為保存證據，仍以原先製作之文
    書，取信焚化爐將系爭廢棄物送入焚化，故該文件尚不足據
    以認定系爭廢棄物確為廢塑膠混合物。是原告之主張，尚非
    可採。
(二)按廢棄物清理法之立法目的在有效清除處理廢棄物，改善環
    境衛生，維護國民健康，此觀廢棄物清理法第1 條之規定自
    明。是公民營廢棄物清除處理機構許可管理辦法第21條之規
    定係對事業單位產生廢棄物污染源所為預防性管制措施，以
    利主管機關管理及監督，避免對環境產生重大之危害。原告
    雖主張每次變更號碼須停業數日，惟此為主管機關管理及監
    督之必要方法，並無不當。至其他縣市之處理方式是否較為
    合理，可作為被告日後修法之參考，尚難作為有利於原告之
    依據。
八、綜上所述，原告主張各節，均無可採，原處分關於依廢棄物
    清理法第49條第2 款及第55條第1 款規定，各科處罰鍰6 萬
    、6 千元部分，核無違誤，訴願決定就此部分予以維持，亦
    無不合。原告仍執前詞，訴請撤銷，為無理由，應予駁回。
據上論結，本件原告之訴為無理由，爰依行政訴訟法第233 條、
第98條第3 項前段，判決如主文。
中    華    民    國    95    年     12    月   15     日
                              第一庭  法  官  王立杰
上為正本係照原本作成。
本件以訴訟事件所涉及之法律見解具有原則性者為限，始得於本
判決送達後20日內向本院提出上訴狀並表明上訴理由，如已於本
判決宣示後送達前提起上訴者，應於判決送達後20日內補具上訴
理由（均按他造人數附繕本），且經最高行政法院許可後方得上
訴。
中    華    民    國    95    年     12    月   15    日
                                      書記官  劉道文


司法院資訊處製作；財團法人民間司法改革基金會備份。
